【裁判字號】    94,重訴,17
【裁判日期】    950515
【裁判案由】    侵權行為損害賠償
【裁判全文】
臺灣花蓮地方法院民事判決             94年度重訴字第17號
    原      告  甲○○
    訴訟代理人  林武順律師
    被      告  展信營造有限公司
    法定代理人  乙○○
    訴訟代理人  陳清華律師
上列當事人間請求侵權行為損害賠償事件，本院於民國95年5月1
日言詞辯論終結，判決如下：
    主    文
被告應給付原告新台幣貳佰捌拾萬肆仟貳佰玖拾柒元及自民國
九十三年二月十九日起至清償日止，按年息百分之五計算之利息
。
原告其餘之訴駁回。
訴訟費用由被告負擔二分之一；餘由原告負擔。
本判決第一項於原告以新台幣玖拾萬元供擔保後，得假執行。
原告其餘假執行之聲請駁回。
    事實及理由
一、按訴狀送達後，原告不得將原訴變更或追加他訴，但擴張或
    減縮應受判決事項之聲明者，不在此限，民事訴訟法第255
    條第1項第3款定有明文。原告起訴時之聲明，賠償金額本金
    部分，原請求新台幣（下同）7,009,269元，嗣變更為5,590
    ,468 元，為減縮應受判決事項之聲明，依上開規定，應予
    准許。
二、原告主張：
  (一)緣被告在花蓮縣瑞穗鄉台九線268公里7百公尺南下處，進行
    外環道施工工程，而以紐澤西護欄封住該外環道入口，明知
    挖掘道路，應事先申請主管機關許可並知會當地警察機關；
    工程進行中，並應樹立警告標誌，夜間並安裝警告燈；工程
    完竣後，應立即撤除並將障礙物清除，詎竟疏未注意，於民
    國93年6月26日完工後，94年4月13日驗收前，僅於水泥墩座
    上放置檳榔樹幹及以鋼筋封住路口禁止進入，該護欄上並突
    出一條約30公分長之鋼筋。
  (二)原告於93年10月31日下午6時45分許，騎乘車號HGK-165號機
    車，搭載田奇旺行經該處時，因夜間光線不足，未看見突出
    之鋼筋，因向右閃避快車道之遊覽車，致機車右側龍頭遭鋼
    筋勾住後，車行不穩，機車尾部擦撞護欄水泥墩座，並拖行
    該鋼筋4.6公尺後，摔下機車，頭部撞擊另一水泥墩座，造
    成頭部外傷合併嚴重腦損傷及腦出血、右側血胸、左側肱骨
    骨折、右側肢體多處擦傷，原告目前因腦損傷心智退化至幼
    年時期，原告自認有百分之三十之過失，爰依民法第184條
    第1項前段侵權行為損害賠償請求權，請求被告賠償下列費
    用。
  (三)賠償項目及金額：
    1.醫療費用32,875元：原告因系爭車禍受傷，業已支出32,8
      75元之醫療費。
    2.看護費用17萬2千元：原告自94年11月1日起住院至同月30
      日，需專人全日看護計30日，每日費用為2千元，出院後
      自93年12月1日起至94年1月25日止，仍需僱用特別看護達
      56日，共計支出17萬2千元（計算式：86*2,000 =172,000
      ）。
    3.勞動能力損害2,385,593元：原告為69年2月15日生，原從
      事居家看護之工作，因車禍受傷喪失百分之六十之勞動能
      力，至其129年2月14日達退休年齡時，受有35年勞動能力
      減損之損害，以每月最低工資15,840元計算，扣除中間利
      息，得請求2,385,593元（計算式：15840*12*0.6*20.000
      0000=0000000。
    4.慰撫金3百萬元：原告於車禍發生前身體健壯，從事居家
      看護的工作，因本件車禍受有重大傷害，不僅生活極為不
      便，精神上更是痛苦，所造成之損害非筆墨能夠形容，認
      慰撫金以3百萬元為適當。
  (三)並聲明：被告給付原告5,590,468元及自起訴狀繕本送達之
    翌日（即93年2月19日）起至清償日止，按年息百分之五計
    算之利息；願供擔保，請准宣告假執行。
二、被告則以：
  (一)被告並非現場施工單位，就安全維護並無過失，縱有過失，
    亦與原告受傷沒有因果關係：93年10月31日系爭車禍發生時
    ，被告早已完成施工，並報請竣工驗收，退出工程現場，之
    後有錦鋐水電公司等其他施工單位將被告取而代之，進駐現
    場施工，故鋼筋突出應該是其他施工廠商，擅自移動紐澤西
    護欄，以穿越封閉道路，鋼筋雜亂並非被告所造成，另原告
    就損害的發生與有過失，主張過失相抵，認為原告過失程度
    不只百分之三十，應為百分之四十等語資為抗辯。
  (二)賠償項目及金額：
  1.自認醫療費用為32,875元。
  2.看護費用部分，認為只有住院期間30天需要專人全日看護，
    出院之後，即不需要專人看護，對費用為每日2千元並不爭
    執，認必要之看護費用為6萬元為限。
  3.自認減損勞動能力之期間為35年，勞動能力減損的程度認為
    沒有到百分之六十那麼多，對於以最低工資每月15,840元計
    算損害不爭執。
  4.慰撫金原告請求3百萬元認為過高，適當之金額由鈞院審酌
    。
  (三)並聲明：原告之訴駁回。
三、兩造同意本件爭點限縮如下，並均陳明其他事項不爭執，對
    於卷內證據形式真實性亦不爭執（見94年10月28日、95年5
    月1日言詞辯論筆錄）：
  (一)被告於車禍發生時，是否為現場施工單位？就護欄之安全維
    護有無過失？與車禍有無因果關係？（應由原告舉證）
  (二)原告勞動能力減損之比例為何？原告主張為60%是否可採？
    （應由原告舉證）
  (三)兩造過失比例為何？（原告主張兩造過失比例為30%、70%
    ，被告主張40%、60%，應由被告舉證）
四、按因故意或過失，不法侵害他人之權利者，負損害賠償責任
    ，民法第184條第1項前段定有明文。又不法侵害他人之身體
    或健康者，對於被害人因此喪失或減少勞動能力或增加生活
    上之需要時，應負損害賠償責任；不法侵害他人之身體、健
    康、名譽、自由、信用、隱私、貞操，或不法侵害其他人格
    法益而情節重大者，被害人雖非財產上之損害，亦得請求賠
    償相當之金額，民法第193條第1項、第195條第1項亦定有明
    文。
五、經查：
  (一)過失責任之認定：
  1.按挖掘道路，應事先申請主管機關許可並知會當地警察機關
    ；工程進行中，並應樹立警告標誌，夜間並安裝警告燈；工
    程完竣後，應立即撤除並將障礙物清除，道路交通安全規則
    第143條定有明文。
  2.原告主張其於上開時間，騎乘機車行經事故現場，被告為現
    場施工單位，負有維護道路交通安全之義務，其未盡注意義
    務，使所放置之紐澤西護欄上突出一條約30公分長之鋼筋，
    致原告騎乘機車經過時，遭鋼筋勾住，車行不穩而跌倒受傷
    ，應負過失侵權行為責任，且過失比例為百分之七十之事實
    ，業據提出花蓮縣警察局鳳林分局道路交通事故證明書、現
    場圖、財團法人佛教慈濟綜合醫院診斷證明書3份（下簡稱
    慈濟醫院，診斷證明書內容略為：病患於93年10月31日昏迷
    被送到急診室急救，住加護病房治療，病名為頭部外傷合併
    嚴重腦損傷及腦出血、右側血胸、左側肱骨骨折、右側肩胛
    骨骨折、右側肢體多處擦傷，於93年11月13日行開放性復位
    骨內鋼板螺絲固定手術，於93年12月1日出院，宜門診追蹤
    治療及患肢不負重，輪椅使用和木三角巾保護）可證，並有
    花蓮縣警察局鳳林分局所檢附之道路交通事故現場圖、調查
    報告表、甲○○、田奇旺筆錄及照片可參。
  3.又經本院依聲請向交通部公路總局第四區養護工程處（下簡
    稱養工處）函詢結果，該處答覆：系爭「花蓮縣瑞穗一號道
    路0K+403-1K+080新建工程」，係由被告承包施作，自92年5
    月25日開工至93年6月26日完工，於94年4月13日驗收完成，
    依工程契約、公路工程施工說明書約定：「本工程在部份或
    全部完成及因故中途奉令停工，其已完成部分工程，在未經
    驗收合格前，均由承包廠商負責維護」等語，有交通部公路
    總局第四區養護工程處94年6月29日四工工字第094001245 5
    號函及檢附之工程契約等文件可證，是原告上開主張堪信為
    真實。
  4.查被告於紐澤西護欄上設置鋼筋，未設置警示措施，工程完
    竣後，亦未將紐澤西護欄上之鋼筋清除，導致鋼筋侵入慢車
    道，影響慢車道之行車安全，應為肇事主因，原告於夜間行
    駛機車，未注意車前狀況，遭鋼筋勾住跌倒，僅為肇事次因
    ，台灣省花東區車輛行車事故鑑定委員會花東區940211案鑑
    定意見書及台灣省車輛行車事故覆議鑑定委員會95年2月10
    日府覆議字第0940100949號函亦同此見解，且依據現場圖、
    照片可知，現場紐澤西路欄擺放位置凌亂，並有多條鋼筋散
    落地面，形成道路障礙，而鋼筋顏色深暗，現場照明亦不佳
    ，原告於夜間騎乘機車經過該處，實不容易發覺突出之鋼筋
    ，其未注意車前狀況而遭鋼筋勾住跌倒受傷，過失程度非重
    ，應僅有百分之三十，被告抗辯原告之過失達百分之四十，
    尚嫌無據。
  5.至於被告抗辯93年10月31日事故發生時，被告已撤離現場，
    應係其他單位施工，自行移動紐澤西護欄，導致鋼筋突出云
    云，經本院函詢養工處，當天是否有其他單位在系爭地點施
    工，或已完工尚未驗收，可能使用或移動現場之紐澤西護欄
    ，使鋼筋突出路面，該處答覆：當日並無函詢之情況發生，
    有該處94年11月23日四工工字第0940022896號函可證，被告
    就其抗辯既未能舉證證明之，即難採信。
  (二)被告構成過失侵權行為已如前述，是原告依據上開規定，請
    求被告賠償損害，即屬有據，原告主張因系爭車禍支出醫療
    費用32,875元之事實，為被告所自認，並有原告提出之慈濟
    醫院醫療費用收據可證，堪信為真，原告此部份請求為有理
    由，應予准許。
  (三)看護費用部分：原告主張其自93年11月1日起至94年1月25日
    止計86日，均有專人全日看護之必要乙節，經本院函詢慈濟
    醫院，該院許世祥醫師表示，患者住院期間需人看護，又因
    有左側肱骨骨折、右肩胛骨骨折及右側神經叢損傷，另外腦
    部有挫傷併失憶症狀，故患者雖病情穩定，於93年12月1日
    出院，然出院後日常生活起居進食，仍需別人從旁協助，方
    可完成自我照顧等語，有94年6月20日、11月14日病情說明
    書可證，堪信為真實，且依原告所受身體及腦部之傷害，足
    以造成居家行動不便和環境適應困難，為維持其生活之基本
    尊嚴，認原告主張其於出院後兩個月內，仍需要專人全日看
    護，尚屬適當，況原告確實支出17萬2千元之看護費，有照
    顧服務費收據3張可證，且為被告所不爭執，綜上，認原告
    此部份請求為有理由，被告抗辯出院後即無專人看護之必要
    ，尚難採信。
  (四)勞動能力部分：原告主張因系爭車禍受傷，勞動能力減損百
    分之六十乙節，業據本院函詢慈濟醫院，由簡世霖醫師答覆
    稱：依據本院於94年8月9日對病患甲○○所做的功能性體能
    測驗，病患負重能力喪失百分之六十，病患已無法從事受傷
    前之看護工作，評估過程中亦發現病患之認知能力有明顯退
    化情形，建議由身心醫學科進行智力測驗，以進一步評估病
    患認知功能喪失比例，單就體能部分評估，病患勞動能力喪
    失為部分喪失，喪失比例為百分之六十等語，有94年8月12
    日病情說明書可證，堪信為真，被告抗辯勞動能力減損未達
    百分之六十，尚難採信，經以兩造不爭執之期間和工資計算
    ，認原告請求2,344,121元部分為有理由，逾此部份，為無
    理由。（計算式15840*0.6*12=114048，114048*20.0000000
    0=2,344,121，小數點以下四捨五入）
  (五)慰撫金：審酌原告所受傷害甚為嚴重，且已經影響認知功能
    ，原告於69年2月15日出生，於事故發生時，為24歲之青年
    人，原可從事看護工作，現在體能部分喪失百分之六十之勞
    動能力，將來尚有漫長之復健及學習過程需克服，所受身心
    痛苦非輕，及被告資本額為8千萬元等情形，有公司基本資
    料查詢單、公司變更登記表各1份可參，認原告請求3百萬元
    慰撫金為過高，以150萬元為適當。
六、綜上，原告依據民法第184條第1項前段侵權行為損害賠償請
    求權，請求被告賠償3,184,297（32,875+172,000+2,344,12
    1+1,500,000=4,048,996，4,048,996*0.7=2,834,297，元以
    下四捨五入）及自起訴狀繕本送達翌日起（即94年2月19日
    起）之法定利息，為有理由，應予准許，逾此範圍，則屬無
    據，應予駁回。
七、本件事證已臻明確，兩造其餘主張、陳述及所提之證據暨攻
    擊防禦方法，核與本件判決之基礎不生影響，爰不一一詳予
    論述，併此敘明。
八、假執行部分：原告陳明願供擔保，請求宣告假執行，就其勝
    訴部分，核無不合，爰酌定相當之擔保金額宣告之；至原告
    敗訴部份，因訴之駁回而失所依附，不予准許。
據上論結：本件原告之訴，為一部有理由，一部無理由，依民事
訴訟法第79條、第390條第2項，判決如主文。
中    華    民    國    95    年    5     月    15    日
              臺灣花蓮地方法院民事庭
                  法      官  蕭一弘
上列為正本係照原本作成。
如不服本判決，應於送達後20日內，向本院提出上訴狀並表明上
訴理由，如於本判決宣示後送達前提起上訴者，應於判決送達後
20日內補提上訴理由書(須附繕本)。
中    華    民    國    95    年    5     月    15    日
                  法院書記官  詹益盛


司法院資訊處製作；財團法人民間司法改革基金會備份。
